【裁判字號】    99,易,1028
【裁判日期】    990617
【裁判案由】    毒品危害防制條例
【裁判全文】
臺灣臺北地方法院刑事判決              99年度易字第1028號
公  訴  人  臺灣臺北地方法院檢察署檢察官
被      告  甲○○
上列被告因違反毒品危害防制條例案件，經檢察官提起公訴（99
年度毒偵字第920 號），本院改以簡式審判程序，判決如下：
    主  文
甲○○施用第二級毒品，累犯，處有期徒刑陸月，如易科罰金，
以新臺幣壹仟元折算壹日。
    事  實
一、甲○○前於民國89年間因施用毒品案件，經本院以89年度毒
    聲字第1056號裁定送觀察、勒戒後，認無繼續施用毒品之傾
    向，於89年5 月8 日執行完畢，嗣於前開觀察、勒戒執行完
    畢後，又於同年間因施用毒品案件，經本院以89年度毒聲字
    第3228號裁定送觀察、勒戒後，認有繼續施用毒品傾向，經
    本院以90年毒聲字第704 號裁定送戒治處所施以強制戒治，
    嗣因認無繼續強制戒治之必要，經本院以90年度毒聲字第17
    88號裁定停止戒治，於90年9 月11日付保護管束出所，嗣於
    91年3 月26日保護管束期滿未經撤銷視為強制戒治執行完畢
    （雖甲○○於保護管束期間又施用毒品，經本院於91年3 月
    27日以91年度毒聲字第632 號裁定撤銷停止戒治復令入戒治
    處所強制戒治，惟已於保護管束期滿後，而未再執行強制戒
    治），同案並經檢察官聲請簡易判決處刑，經本院以90年度
    簡字第1150號判決判處有期徒刑6 月確定。嗣其又於95年間
    因施用毒品案件，經本院分別以95年度易字第622 號、95年
    度易字第1588號判決各判處有期徒刑10月確定，又於同年間
    因妨害公務案件，經本院以95年度簡字第3821號判決就妨害
    自由部分判處有期徒刑4 月，就妨害公務部分判處有期徒刑
    3 月，並定應執行刑有期徒刑5 月確定。嗣經本院以96年度
    聲減字第734 號裁定就上開3 案件之宣告刑依中華民國九十
    六年罪犯減刑條例各減為有期徒刑5 月、5 月、2 月、1 月
    又15日，並定應執行刑有期徒刑1 年確定，於96年9 月28日
    執行完畢。
二、詎甲○○仍不知悔改，復基於施用第二級毒品之犯意，於99
    年1 月18日某時許，在臺北市○○區○○路友人家中，以將
    甲基安非他命晶體置入玻璃球燒烤吸食煙霧之方式，施用第
    二級毒品安非他命1 次。嗣經警於99年1 月20日，持搜索票
    前往其位於臺北市○○區○○街262 號之住處執行搜索後，
    採集被告尿液送驗，發現呈安非他命及甲基安非他命陽性反
    應，始悉上情。
三、案經臺北市政府警察局信義分局報請臺灣臺北地方法院檢察
    署檢察官偵查起訴。
    理  由
一、本案被告甲○○所犯係死刑、無期徒刑、最輕本刑為3 年以
    上有期徒刑以外之罪，其於準備程序中就被訴事實為有罪之
    陳述，經本院告知簡式審判程序之旨，並聽取公訴人及被告
    之意見後，依刑事訴訟法第273 條之1 第1 項之規定，裁定
    進行簡式審判程序。又本案卷內之物證、書證等證據，依同
    法第273 條之2 規定，不受第159 條第1 項關於傳聞法則規
    定之限制，依法均有證據能力，合先敘明。
二、上開事實，業據被告於本院審理中坦白承認，又查：
  (一)被告被查獲後，其尿液經送檢驗結果，確呈第二級毒品甲基
    安非他命代謝物安非他命、甲基安非他命陽性反應一節，有
    臺北市政府警察局偵辦毒品案件尿液檢體委驗單、臺灣尖端
    先進生技醫藥股份有限公司濫用藥物檢驗報告各1 份可稽（
    見偵卷第17、18頁），堪認被告之自白與事實相符。再被告
    有事實欄編號一所載之毒品前案紀錄，有臺灣高等法院被告
    前案紀錄表1 份附卷可參，則被告前因施用毒品案件，於觀
    察、勒戒期滿執行完畢後，於5 年內再犯本案施用第二級毒
    品甲基安非他命犯行，事證明確。
  (二)按毒品危害防制條例於92年7 月9 日修正公布，自93年1 月
    9 日施行，其中第20條、第23條將施用毒品之刑事處遇程序
    ，區分為「初犯」及「5 年內再犯」、「5 年後再犯」，依
    其立法理由之說明：「初犯」，經觀察、勒戒或強制戒治後
    ，應為不起訴處分或不付審理之裁定；經觀察、勒戒或強制
    戒治執行完畢釋放後，「5 年內再犯」者，因其再犯率甚高
    ，原實施之觀察、勒戒及強制戒治既已無法收其實效，爰依
    法追訴或裁定交付審理。至於經觀察、勒戒或強制戒治執行
    完畢釋放後，「5 年後再犯」者，前所實施之觀察、勒戒或
    強制戒治已足以遮斷其施用毒品之毒癮，為期自新及協助其
    斷除毒癮，仍適用「初犯」規定，先經觀察、勒戒或強制戒
    治之程序。從而依修正後之規定，僅限於「初犯」及「5 年
    後再犯」二種情形，始應先經觀察、勒戒或強制戒治程序。
    倘被告於5 年內已再犯，經依法追訴處罰，縱其第3 次（或
    第3 次以上）再度施用毒品之時間，在初犯經觀察、勒戒或
    強制戒治執行完畢釋放5 年以後，已不合於「5 年後再犯」
    之規定，且因已於「5 年內再犯」，顯見其再犯率甚高，原
    實施觀察、勒戒或強制戒治，已無法收其實效，即應依該條
    例第10條處罰（最高法院95年第7 次刑事庭會議決定意旨、
    95年度台非字第65號刑事判決意旨參照）。查被告於89年間
    因施用毒品案件，經本院以89年度毒聲字第1056號裁定送觀
    察、勒戒後，認無繼續施用毒品之傾向，於89年5 月8 日執
    行完畢；又於同年間因施用毒品案件，經本院以89年度毒聲
    字第3228號裁定送觀察、勒戒後，認有繼續施用毒品傾向，
    經本院以90年毒聲字第704 號裁定送戒治處所施以強制戒治
    ，嗣因認無繼續強制戒治之必要，經本院以90年度毒聲字第
    1788號裁定停止戒治，於90年9 月11日付保護管束出監，嗣
    於91年3 月26日保護管束期滿未經撤銷視為強制戒治執行完
    畢，同案經本院以90年度簡字第1150號判決判處有期徒刑6
    月確定等節，有臺灣高等法院被告前案紀錄表各1 紙在卷足
    參，足見被告前於89年間因施用毒品經執行觀察、勒戒完畢
    釋放後5 年內有再犯施用毒品之情事，並經依法追訴、處罰
    ，揆諸上揭說明，雖本次施用毒品犯行距初犯經觀察、勒戒
    執行完畢釋放日已逾5 年，仍應依毒品危害防制條例第23條
    第2 項之規定予以處罰。
  (三)綜上，本件被告施用毒品之犯行，事證明確，應予依法論科
    。
三、論罪科刑部分：
    查甲基安非他命係屬毒品危害防制條例第2 條第2 項第2 款
    所列之第二級毒品；是核被告所為，係犯毒品危害防制條例
    第10條第2 項之施用第二級毒品罪。被告持有毒品甲基安非
    他命進而施用，其持有之低度行為應為施用之高度行為所吸
    收，不另論罪。又被告前因事實欄編號一所載之案件，經論
    罪科刑後，於96年9 月28日執行有期徒刑完畢，有臺灣高等
    法院被告前案紀錄表1 份在卷可參，其受有期徒刑之執行完
    畢後，5 年以內故意再犯本案有期徒刑以上之罪，為累犯，
    應依刑法第47條第1 項之規定，加重其刑。爰審酌被告屢次
    違反施用毒品犯行，經觀察、勒戒、強制戒治及有期徒刑執
    行完畢釋放後，再犯本案施用毒品犯行，足見其戒絕毒癮之
    意志不堅，兼衡被告施用毒品係屬戕害自身健康，對他人法
    益尚不生直接侵害，於警詢、偵查中自知事證明確，坦承犯
    行，及其犯罪動機、目的、施用毒品次數等一切情狀，量處
    如主文所示之刑，並諭知易科罰金之折算標準，以示懲儆。
據上論斷，應依刑事訴訟法第299 條第1 項前段、第273 條之1
第1 項、第284 條之1 ，毒品危害防制條例第10條第2 項，刑法
第11條前段、第41條第1 項前段，判決如主文。
本案經檢察官郭昭吟到庭執行職務。
中    華    民    國    99    年    6     月    17    日
                  刑事第十八庭  法  官  陳思帆
以上正本證明與原本無異。
如不服本判決應於收受送達後10日內向本院提出上訴書狀，並應
敘述具體理由；其未敘述上訴理由者，應於上訴期間屆滿後20日
內向本院補提理由書（均須按他造當事人之人數附繕本）「切勿
逕送上級法院」。
                                書記官  林素霜
中    華    民    國    99    年    6     月    17    日
附錄本案論罪科刑法條全文：
毒品危害防制條例第10條第2項
施用第二級毒品者，處3 年以下有期徒刑。

司法院資訊處製作；財團法人民間司法改革基金會備份。
